【裁判字號】    99,抗,679
【裁判日期】    990910
【裁判案由】    聲請再審
【裁判全文】
臺灣高等法院臺中分院刑事裁定           99年度抗字第679號
抗  告  人
即再審聲請人  甲○○
上列抗告人因竊盜案件，不服臺灣彰化地方法院中華民國99年7
月5日駁回聲請再審之裁定（99年度聲再字第4號），提起抗告，
本院裁定如下：
    主  文
抗告駁回。
    理  由
一、抗告意旨略以：原裁定駁回聲請人聲請再審，其所憑無非係
    以聲請人雖「提出彰化地方法院97年度偵字第5978號起訴書
    一份為證據。然查上開證據雖於事實審法院判決前已經存在
    ，惟卻非法院及當事人所不知及不及調查斟酌，至其後始行
    發現之證據，故不符合上揭判例意旨所稱之「新證據」。（
    詳見原裁定第3頁倒數第2行起至第4頁第2行）」。惟查：「
    刑事訴訟法第420條第1項第6款所稱發現確實之新證據，係
    指當時已經存在，而發現在後或審判時未經注意之證據，且
    能證明原確定判決所認定之事實為錯誤者而言。」此最高法
    院35年特抗字第21號著有判例。顯見，審判時未經注意之證
    據，只要能證明原確定判決所認定之事實為錯誤者，便得為
    聲請再審之新證據，自無庸贅言（所謂「未注意」當然係指
    原本即存在卷內資料之證據而言）。然查：「判決前所成立
    之起訴書，其內容係公務員根據另一證據作成，在案件繫院
    前既已存在，應認為有新證據之存在。」（最高法院75年台
    上字第7151號同此意旨）。準此，本件聲請人所提之本件起
    訴書，自有刑事訴訟法第420條第1項第6款所謂「新證據」
    之適格；然原審既於形式上審查時，認為聲請人主張：「經
    核雖非無據」（見第4頁倒數第1行）。足徵，聲請人所提之
    新證據，客觀上可認為真實，毋須經過調查，即可使聲請人
    受輕於原判決所認罪名之科刑。爰依法提起抗告，請求撤銷
    原裁定，更為合法之裁定云云。
二、按因發現確實之新證據，足認受有罪判決之人應受無罪、免
    訴、免刑或輕於原判決所認罪名之判決者，得聲請再審，固
    為刑事訴訟法第420條第1項第6款所明定。惟所謂發見確實
    之新證據，係指該證據於事實審法院判決前已經存在，為法
    院及當事人所不知，不及調查斟酌，至其後始行發見者而言
    ，此即所謂之「嶄新性」。抗告人聲請再審固提出該案之起
    訴書即臺灣彰化地方法院97年度偵字5978號起訴書為證據，
    惟按檢察官起訴書所記載之內容，係檢察官就各個具體案件
    ，綜合卷內證據資料所為之判斷結果，該起訴書本身應非證
    據。惟依其聲請意旨所載，其所稱之新證據當係指共同被告
    許原國、黃慶昭之供述證據而言，並據以主張起訴書已載明
    黃慶昭並未在場參與實行如原判決附表一編號5、6（被害人
    分別為康有君、曾志忠）之竊盜犯行，故上開犯行並不該當
    刑法第321條第1項第4款之「結夥」竊盜罪。然上開起訴書
    及共同被告許原國、黃慶昭之供述證據，於原審審理時即已
    存在，並為原審法院及抗告人所知悉，且原審法院並已為調
    查，此有原審審判筆錄可稽，核與「發現確實之新證據」之
    再審事由不合。從而，原審法院以抗告人之聲請再審為無理
    由，而予以駁回，並無違誤，抗告人猶執前詞指摘原裁定為
    不當，其抗告為無理由，應予駁回。
三、惟按刑法分則或刑法特別法中規定之結夥二人或三人以上之
    犯罪，應以在場共同實施或在場參與分擔實施犯罪之人為限
    ，不包括同謀共同正犯在內（最高法院76年台上字第7210號
    判例、89年度台非字第92號判決意旨參照）。復按刑事判決
    確定後，發現該案認定犯罪事實與所採用證據顯屬不符，自
    屬審判違背法令（司法院釋字第146號解釋參照）。本件原
    確定判決就竊盜部分犯行，認定抗告人與許原國、黃慶昭共
    同基於意圖為自己不法所有之犯意聯絡，共組竊盜犯罪集團
    ，其分工係3人結夥，由黃慶昭負責駕駛交通工具，讓抗告
    人隨機尋找單人看顧店面之商家，以佯裝購物為理由，支開
    被害人再趁機下手行竊放置於店內之皮包等財物，許原國則
    負責把風及銷贓，而結夥犯如原判決附表一所示之竊盜犯行
    ，因認抗告人與許原國、黃慶昭就上開竊盜犯行，均係犯刑
    法第321條第1項第4款之結夥三人竊盜罪，並引抗告人及黃
    慶昭、許原國3人對犯罪事實之自白為證據。然查：本件關
    於原審97年度訴字第2422號確定判決附表一編號5、6，即被
    害人康有君、曾志忠部分之犯罪事實，依檢察官起訴之事實
    及所引法條（刑法第321條第1項第4款），顯係認抗告人與
    共犯許原國、黃慶昭共同基於竊盜之犯意聯絡，而由抗告人
    與許原國在場參與實施上開竊盜犯行。起訴事實已具體載明
    僅有抗告人與許原國2人在場參與實行如原判決附表一編號5
    、6之竊盜犯行，且依據許原國、黃慶昭於警詢、偵查中之
    供述及其餘卷證資料內容所載，該2次竊盜犯行確係許原國
    駕駛租用之小客車附載抗告人在場參與實行竊盜犯行，僅其
    2 人共同犯罪，而黃慶昭並未在場參與實行該2次竊盜犯行
    。故抗告人、許原國及黃慶昭就上開2次竊盜犯行，均應僅
    該當刑法第320條第1項之竊盜罪（黃慶昭為同謀共同正犯）
    。故原確定判決認定事實與所採用證據顯屬不符，自屬審判
    違背法令，且對抗告人不利。而本件既與「發現確實之新證
    據」之再審事由不合，則抗告人宜具狀請求最高法院檢察署
    檢察總長審酌是否向最高法院提起非常上訴，以為救濟，方
    屬適法。至原裁定意旨認原確定判決就上開2次竊盜犯行，
    因檢察官並未起訴黃慶昭，而認原判決有「未受請求之事項
    予以判決」之當然違背法令云云，惟依起訴書所載，檢察官
    起訴之事實係抗告人與黃慶昭、許原國共同意圖為自己不法
    之所有，共組竊盜犯罪集團，而由抗告人與許原國於如原確
    定判決附表一編號5、6所示之時間、地點，共同行竊。起訴
    法條則引用刑法第321條第1項第4款，顯係認為黃慶昭應與
    抗告人及許原國就該2次竊盜犯行，共負刑法第321條第1項
    第4款之結夥三人竊盜罪責，故檢察官就上開2次竊盜犯行，
    亦有起訴黃慶昭（僅係引用法條不當），則原確定判決就該
    2 次竊盜犯行亦對黃慶昭判決，即無「未受請求之事項予以
    判決」之違背法令。是原裁定就此部分之說明尚有誤解，併
    此敘明。
四、據上論斷，應依刑事訴訟法第412條，裁定如主文。
中    華    民    國    99    年     9    月    10    日
            刑事第八庭  審判長法  官  羅  得  村
                              法  官  李  雅  俐
                              法  官  簡  源  希
上列正本證明與原本無異。
不得再抗告。
                              書記官  李  宜  珊
中    華    民    國    99    年     9    月    10    日

司法院資訊處製作；財團法人民間司法改革基金會備份。
